【裁判字號】    97,上易,2255
【裁判日期】    970930
【裁判案由】    詐欺
【裁判全文】
臺灣高等法院刑事判決               97年度上易字第2255號
上  訴  人  臺灣板橋地方法院檢察署檢察官
被      告  乙○○
被      告  丙○○
被      告  甲○○
上列上訴人因被告詐欺案件，不服臺灣板橋地方法院97年度易字
第10 6號，中華民國97年7月30日第一審判決（起訴案號：臺灣
板橋地方法院檢察署95年度偵字第22591號），提起上訴，本院
判決如下：
    主  文
上訴駁回。
    理  由
一、按「不服地方法院之第一審判決而上訴者，應向管轄第二審
    之高等法院為之。上訴書狀應敘述具體理由」「上訴書狀未
    敘述上訴理由者，應於上訴期間屆滿後二十日內補提理由書
    於原審法院。逾期未補提者，原審法院應定期間先命補正」
    「第二審法院認為上訴書狀未敘述理由或上訴有第三百六十
    二條前段之情形者，應以判決駁回之。但其情形可以補正而
    未經原審法院命其補正者，審判長應定期間先命補正」刑事
    訴訟法第三百六十一條、第三百六十七條，分別定有明文。
    是敘明不服第一審判決之具體理由，為提起第二審上訴之法
    定要件。而所謂敘述具體理由，必以依據卷內訴訟資料或提
    出新事證，憑此指摘或表明第一審判決有採證認事、用法或
    量刑等足以影響判決本旨之不當或違法情形之存在，構成應
    予撤銷改判之具體事由，始克當之（例如：依憑證據法則具
    體指出所採證據何以不具證據能力，或依憑卷證資料，明確
    指出所為證據證明力之判斷如何違背經驗、論理法則）。倘
    僅泛言原判決認定事實錯誤、違背法令、量刑失之過重或輕
    縱，未依上揭意旨指出具體事由，或形式上雖已指出具體事
    由，然該事由縱使屬實，亦不足以認為原判決有何不當或違
    法者（例如：對不具有調查必要性之證據，法院未依聲請調
    查亦未說明理由，或援用證據不當，但除去該證據仍應為同
    一事實之認定），皆難謂係具體理由。方得與第二審上訴制
    度旨在請求第二審法院撤銷、變更第一審不當或違法之判決
    ，以實現個案救濟之立法目的相合（最高法院九十七年度台
    上字第八九二號判決意旨參照）。故上訴人之上訴書狀或補
    提之上訴理由書，雖敘述上訴理由，倘未具體敘述第一審判
    決有何上述違法、不當情形，既與未敘述具體理由無異，其
    上訴即不符合上訴之法定要件。
二、公訴人不服原審判決，提起上訴，其於 97年8月21日提出之
    上訴書所敘述之上訴理由略以：證人胡國成於 97年6月12日
    審理期日證稱：94年7月26日到94年8月31日間，耐吉斯公司
    曾出貨20餘筆，總金額約20多萬元予晉宇公司，當時係由丙○○向耐吉斯公司叫貨，且當時並無人向耐吉斯公司表示該
    送貨地址已經頂讓予家獸福公司等語，則被告甲○○既係家
    獸福公司名義負責人，對於該址仍以晉宇公司名義接受供貨
    廠商之供貨，自難委為不知。而當時既係丙○○向耐吉斯公
    司叫貨，卻隱瞞該址已經頂讓予家獸福公司之事實，顯見被
    告丙○○確有施用詐術之故意。至被告乙○○係亞諾美斯公
    司前負責人及晉宇公司負責人，對於公司之營運，不可能毫
    無所悉，甚且在晉宇公司財務困難之際，迅將公司無償頂讓
    予同案被告甲○○，顯見其等早有計劃藉此規避日後公司叫
    貨後應付貨款之責，其有詐欺之犯意甚明。原審認定事實及
    適用法律有上述之違法，自難認原判決妥適，請撤銷原判決
    ，另為適當之判決云云。
三、查原判決已於理由內說明：「…由上開證人（辛韓福、廖嘉
    隆、胡國成、陳呈鵬）之證詞，顯見告訴人當時已知被告彭
    寬安所實際經營之亞諾美斯公司、晉宇寵物公司發生財務周
    轉困難，但基於雙方交易多年之情誼及對收取之客票徵信結
    果，認為無問題，所以才答應繼續交易出貨，並非因被告乙○○等人向告訴人施以詐術，使告訴人陷於錯誤而交付貨物
    ，自與刑法上詐欺取財罪之構成要件有別。又告訴人既已將
    貨物出售予亞諾美斯公司、晉宇寵物公司，其貨物之所有權
    屬於亞諾美斯公司、晉宇寵物公司所有，縱然亞諾美斯公司
    、晉宇寵物公司給付貨款之支票未獲兌現，亦只能循民事途
    徑解決，不可強行將貨物取回，自不能因被告丙○○並未同
    意告訴人將貨物取回，即認被告丙○○有何共同詐欺。又被
    告甲○○僅在亞諾美斯公司工作，負責接送狗之事實，業據
    證人辛韓福於偵查中證述屬實，縱然甲○○於94年8月31日
    登記為家獸福量販店之負責人，惟依上開證人所述，家獸福
    量販店並未與告訴人交易，且依上開證人辛韓福於偵查中之
    證述，被告彭寬安係拿被告甲○○簽發之支票換回之前無法
    兌現之支票。再者，告訴代理人辛韓福、胡國成、廖嘉隆於
    偵查中證稱：被告甲○○並未向告訴人訂貨等語，且上開證
    人於原審審理中亦證稱：並未見甲○○參與債務協調會等語
    ，故無法遽認被告甲○○有何共同詐欺。再者，被告乙○○
    雖登記為晉宇公司之負責人，惟告訴代理人辛韓福、胡國成
    、廖嘉隆於偵查中證稱：被告乙○○並未向告訴人訂貨，且
    上開證人於原審審理中亦證稱：並未見乙○○參與債務協調
    會等語，顯見被告乙○○辯稱91年年中其到南部去負責養狗
    ，並未參與經營晉宇公司等語，並非虛妄，故無法遽認被告
    乙○○有共同詐欺。」（見原判決第8、9頁）是原審經詳細
    調查後，綜合各情，因而為被告無罪之諭知，經核自無不合
    ，亦與證據、經驗及論理原則不相違背。上訴人即臺灣板橋
    地方法院檢察署檢察官無視於原判決所記載得心證之理由，
    僅以向耐吉斯公司叫貨者係被告丙○○，而被告甲○○、乙○○則分別為家獸福公司名義負責人、亞諾美斯公司前負責
    人及晉宇公司負責人，是其三人均有施用詐術之故意云云，
    未能依憑卷證資料，明確指出原審所為證據證明力之判斷如
    何違背經驗、論理法則，或提出新事證，指摘或表明原審有
    何採證認事、用法或量刑等足以影響判決本旨之不當或違法
    。是其提出上訴書所敘述之理由，顯與刑事訴訟法第三百六
    十一條第二項規定上訴書狀所應具備之「具體理由」未合，
    其上訴即屬違背法律上之程式，爰不經言詞辯論，逕予駁回
    。
據上論斷，應依刑事訴訟法第三百六十七條前段、第三百七十二
條，判決如主文。
中    華    民    國    97    年    9     月    30    日
                  刑事第二庭審判長法  官  洪光燦
                                  法  官  林恆吉
                                  法  官  宋明蒼
以上正本證明與原本無異。
不得上訴。
                                  書記官  駱麗君
中    華    民    國    97    年    9     月    30    日


司法院資訊處製作；財團法人民間司法改革基金會備份。
